---
title: "projet acp"
author: "bennour mohamed aymen "
date: '2022-02-05'
output:
  pdf_document: default
  word_document: default
  html_document:
    df_print: paged
---


La base de données {reponses} . Les données contiennent les preferences des series  des individus
c'est une base de 33 lignes et de 57 variables.


# Objectifs de l'ACP 
l'objectif de cet acp est de classer les individus en des classes selon leurs preferences et leurs genres preferes de series.
D'abord l'objectif est classer les individus a travers les preferences des series et finalement  de les interpreter  ces preferences a travers les variables qualitatives comme l'age et la categorie socioprofessionelle a travers une analyse des Correspondances Multiples.


# Importer et explorer le jeu de données et exprimer la matrices des series 
```{r}
library("readxl")
reponses=read_excel("reponses.xlsx")
head(reponses)
df=reponses[,22:35]

  #library(dplyr)
  #library(magrittr)
  #library(knitr)
  #library(ggplot2)

```
 
## 1. Pertinence de l'ACP 
  
 Le corrgram donné ci-dessous permet d'étudier les corrélations entre les variables quantitatives : il est clair qu'il existe des corrélations importantes entre des groupes de variables ce qui suggère la pertinence de cette ACP (par exemple: game of thrones et vikings et game of thrones et you ).
 
```{r}
library(corrplot)

X=as.matrix(reponses[,c(22:35)])
M<-cor(X)
library(RColorBrewer)
corrplot(M, type="upper", order="hclust", 
         col=brewer.pal(n=8, name="RdBu"))
```

 
## resultat de l'acp 
```{r, echo=TRUE}
library("factoextra")
res.pca=PCA(reponses[,22:35],ncp = 5,graph = F)
```


## 2. Choix du nombre d'axes à retenir

Trois critères devront être utlisés : taux d'inertie cumulé, critère de Kaiser et critère du coude.

L'objet $\tt eig$ est une matrice à trois colonnes contenants respectivement les valeurs propres de l'ACP, la proportion de variance de chaque composante et les variance cumulées par les composantes principales.   

```{r, echo=TRUE}
head(res.pca$eig)
fviz_screeplot(res.pca, ncp=10)
```



a)	Critère de kaiser : on remarque qu’il y a 5 axes dont les valeurs propres sont supérieures à 1 donc on retient 4 axes d’après ce critère.

b)	Critère du taux d’inertie cumulée :
On remarque que le taux d’inertie cumulé des  2 premiers axes est de 36% qui est un taux important compte tenu du fait que nous avons 13 variables : on va donc, d’après ce critère, retenir les 2 premiers axes. 

c)	Critère du coude : On remarque que le coude se trouve au niveau du deuxième axe (figure ci dessous) d’après ce critère, on devrait retenir les 2 premiers axes.
 


         
En faisant une sorte de vote des 3 critères on devrait  retenir les 2 premiers axes.



## 3. Interprétation de la carte des variables 

la matrice des coordonees des variables : 
```{r, echo=TRUE}
res.pca$var$coord
```
la matrice des coordonees des cos carees des variables :
```{r, echo=TRUE}
res.pca$var$cos2
```

```{r}
fviz_pca_var(res.pca)
fviz_pca_var(res.pca, col.var="cos2") +
  scale_color_gradient2(low="white", mid="blue", 
                        high="red", midpoint=0.6) + 
 theme_minimal()
```

  Interprétation de cette première carte des variables (i.e. axes 1 et 2) : 

d'apres les contibutions des variables et la carte des variables on a :

Les deux premières dimensions contiennent 45% de l'inertie totale (l'inertie est la variance totale du tableau de données, i.e. la trace de la matrice des corrélations).

les variables "breaking bad" et "prison break" sont positivement  corrélée avec l'axe 1 tandis que les variables le series"stranger things est faibelement corrélée avec cet et la  variable "you" est faiblement corrolee avec cet axe ainsi le premier axe correspend a l'axe **" suspense "**

quant au deuxieme axe , on remarque que les variables "dark","stranger things","you","sherlock" sont postivement corrélée avec cet axe or que les variables "game of thrones "  est negativement corrélée avec cet axe selon les notes donnees par les individus donc ca peut etre l'axe de **"mystere "**



## 4. Interprétation de la carte des individus


```{r}
fviz_pca_ind(res.pca,geom = "point",col.ind.sup = 'gray')
fviz_pca_ind(res.pca,geom = "text",col.ind.sup = 'gray')
```
`on remarque qu'il ya principalement 3 classes tant que la quatrieme classe n'est pas aussi remarquable ainsi on peut classer les 34 individus selon les categories suivantes :
-une categorie qui aime bien les deux types (a droite et en haut)
-une categorie qui n'aime que les series de suspense qui est plus importante (a droite et en bas) 
-une categorie qui n'aime que les series mysterieuse qui  est moins importante (a gauche eten bas )
-une categorie qui n'aime pas les deux types citees precedement (a gauche et en bas )


```{r}
plot.PCA(res.pca, axes=c(1, 2), choix="ind",cex=0.7)
```


## 6 classification des individus 
```{r}
library(cluster)
library(FactoMineR)
x=reponses[,22:35]
classif<-agnes(X, method="ward")

plot(classif,xlab="individu",main="")
title("Dendrogramme")

```

d'apres le Dendrogramme on peut classer les individus sur 4 classes excatement comme la carte des individus l'a deja montre precedement , 
ainsi cutree doit etre sur le nivaeu 4 

```{r}
d=dist(scale(X),method = "euclidian")
hc1=hclust(d,method = "ward.D") 
plot(hc1)
plot(hc1, hang = -1)

```

# Output hclust
```{r}
hc1$dist.method
hc1$method
hc1$height
hc1$order## Order des indivuds sur le dendogramme
hc1$merge## Déroulement du processus d'aggrégation.
```
##clasification sur 4 classes : 
```{r}
classif2<-as.hclust(classif)
plot(rev(classif2$height), type="h", ylab="hauteurs")
rect.hclust(hc1,k=4)
classes<-cutree(classif2,k=4)
classes
```
 ainsi on a classer les individus sur 4 classes selon leurs preferences des deux genres "suspense"et "mystere"(qui sont les axes qu'on la determine precedement ) 

#3. Rajouter la classe d'affectation de chaque individu en tant que variable
```{r}
reponses.comp<-cbind.data.frame(X, as.factor(classes))
colnames(reponses)[58]<-"Classe"
head(reponses.comp)

```




##6 acm sur les variables qualitatives age,csp,netflix,classes :
 
l'objectif de cette partie est d'expliquer la clasification qu'on a fait precedement par d'autres variables qualitative .

1.importation des packages et de la matrice des variables qualitatives :
```{r}
library(FactoMineR)
library(factoextra)
library(FactoInvestigate)
df=cbind.data.frame(reponses[,3:4],reponses[6])
result=cbind.data.frame(df,reponses.comp[15])
result
```

#la matrice result contient les variables age csp netflix et les classes 

2. execution de la acm  : 

```{r}
res.mca <- MCA (result, graph = FALSE)
```

3.  Calcul le taux d’inertie cumulé des 2 premiers axes de cette ACM:

```{r}
res.mca$eig
```
3. choix du nombre d'axe a retenir : 

```{r}
fviz_screeplot(res.mca)
```
d'apres les 3 criteres on doit retenir 2 axes .


4. Interprétation de la première carte des modalités:

```{r}
#Représentation de la première carte des modalités
fviz_mca_var (res.mca,
              repel = TRUE, 
              ggtheme = theme_minimal ())
```

interpretation de la carte : 
On a un premier groupe de modalités à droite constitué des modalités "age entre 24 et 35" ,"dans la vie active" classe 2 et 3 et ont un compte netflix ce qui est significative et cette classe a tendence a plutot regarder les series plutot de suspense 

on a un deuxieme groupe des etudiants d'age entre 18 et 24 ans que la majorite n'ont pas des comptes netflix et qu'ils preferent regarder les series mysterieuse.



